【裁判字號】    93,訴,1386
【裁判日期】    950630
【裁判案由】    偽造文書
【裁判全文】
臺灣高雄地方法院刑事判決              93年度訴字第1386號
公  訴  人  臺灣高雄地方法院檢察署檢察官
被      告  子○○
選任辯護人  秦德進律師
            許惠珠律師
被      告  甲○○
            乙○○
            丙○○原名李明君.
            丁○○
            庚○○
選任辯護人  周村來律師
            周元培律師
被      告  壬○○
            癸○○
            丑○○
上列被告等因偽造文書案件，經檢察官提起公訴（臺灣高雄地方
法院檢察署93年度核退偵字第110 號），本院判決如下：
    主  文
子○○共同違反不得使大陸地區人民非法進入臺灣地區並以之為
常業之規定，處有期徒刑貳年，緩刑伍年。
乙○○、丁○○、壬○○共同違反不得使大陸地區人民非法進入
臺灣地區之規定，各處有期徒刑伍月，如易科罰金，以佰元折
算壹日，均緩刑貳年。
癸○○共同連續違反不得使大陸地區人民非法進入臺灣地區之規
定，處有期徒刑陸月，如易科罰金，以佰元折算壹日，緩刑貳
年。
庚○○共同連續違反不得使大陸地區人民非法進入臺灣地區之規
定，未遂，處有期徒刑伍月，如易科罰金，以佰元折算壹日，
緩刑貳年。
丑○○共同違反不得使大陸地區人民非法進入臺灣地區之規定，
累犯，處有期徒刑陸月，如易科罰金，以佰元折算壹日。
甲○○部分不受理。
丙○○部份免訴。
    事  實
一、子○○（綽號阿勇」）明知大陸地區人民非經主管機關許可
    ，不得進入臺灣地區，亦明知其與大陸地區女子肖宏君並無
    結婚真意，竟因辛○○（綽號「阿牛」或「牛哥」，另由本
    院審理中）向其遊說與肖宏君辦理假結婚，再以「探親」名
    義使肖宏君得非法入境臺灣，並與辛○○共同仲介我國人士
    與大陸地區女子假結婚，進而使大陸地區女子得以「探親」
    名義非法進入臺灣，即能就與肖宏君假結婚之部分獲取每月
    新臺幣（下同）20,000元、共6 個月之報酬，就與辛○○共
    同仲介我國人士與大陸地區女子假結婚之部分獲取每周
    3,000 元至5,000 元不等之報酬，子○○即表示同意，遂自
    民國88 年10 月間起，與辛○○共同基於行使使公務員登載
    不實文書之概括犯意，及共同使大陸地區人民非法進入臺灣
    地區為常業之犯意聯絡，並依辛○○指示，先後分別與欠缺
    與大陸地區女子結婚真意之人頭丈夫甲○○（已死亡，另判
    決不受理）、丙○○（原名李明君，另判決免訴）、乙○○
    、丁○○、己○○（通緝中）、庚○○、壬○○、癸○○、
    丑○○等人基於共同行使使公務員登載不實文書及使大陸地
    區人民非法進入臺灣地區之犯意聯絡，仲介上揭人頭丈夫與
    知情之大陸女子何秀珍、蘇麗雲、秦立英、莫玉嬌、張卉、
    黎婷芬、周玉明、胡鳳花、周秋玲等人辦理假結婚（上揭大
    陸女子未據檢察官起訴），藉此非法引進上揭大陸地區女子
    來台，子○○同時按辛○○之指示與上揭人頭丈夫分別約定
    每月支付新臺幣（下同）20,000元至30,000元為辦理假結婚
    之報酬（即所謂「人頭費」）。上揭人頭丈夫即先後透過子
    ○○及辛○○之介紹，先後至中國與上揭大陸地區女子辦理
    假結婚，並於取得結婚公證書返台後，至警察機關填具「大
    陸地區人民進入臺灣地區保證書」辦理對保，致承辦對保業
    務之員警僅依各該人頭丈夫之宣稱及結婚公證書為形式審查
    ，即在保證書之「對保或證明機關（構）簽註意見欄」內登
    載各該人頭丈夫與各該大陸地區女子係夫妻關係之不實事項
    ，足生損害於警察機關對於大陸地區及臺灣地區人民婚姻狀
    況管理之正確性。復先後持結婚證書，赴戶政事務所申辦不
    實之結婚登記，使該戶政事務所承辦公務員將上揭人頭丈夫
    與大陸地區女子結婚之不實事項登載於職務上掌管之「戶籍
    登記簿」公文書，並據以核發記載不實之「戶籍謄本」，足
    以生損害於戶政機關管理戶籍資料及人民身分關係管理之正
    確性。俟完成結婚登記後，各該人頭丈夫即將「結婚公證書
    」、「大陸地區人民進入臺灣地區保證書」、「戶籍謄本」
    等公文書交付子○○，再由辛○○指示子○○將上揭資料，
    委託不知情之大方旅行社業務員寅○○、侯秀月等人代辦向
    境管局申請上揭大陸地區女子來台之許可，致境管局之承辦
    公務員為實質之審查後，將上揭人頭丈夫與大陸地區女子係
    夫妻及基於探親為由來台等不實事項，登載於職務上掌管之
    登記資料上，並據以核發「大陸地區人民進入臺灣地區旅行
    證」予上揭大陸地區女子，使上揭大陸女子得持該旅行證入
    境我國【除甲○○（大陸配偶何秀珍）、庚○○（大陸配偶
    黎婷芬）因遭境管局不准申請，故未入境，詳下述】。辛○○再將上揭約定之報酬交由子○○轉交各該人頭丈夫，並給
    付子○○每週3,000 元至5,000 元不等之仲介及跑腿報酬。
二、子○○另承上揭與辛○○共同使大陸地區人民非法進入臺灣
    地區為常業之犯意聯絡，又與辛○○、大陸女子肖宏君共同
    基於行使使公務員登載不實事項於公文書之概括犯意聯絡，
    明知大陸地區人民非經主管機關許可，不得進入臺灣地區，
    亦明知其與大陸女子肖宏君並無結婚真意，竟為達使肖宏君
    非法入境臺灣之目的，及賺取上揭辛○○承諾給付之假結婚
    報酬每月20,000元，共6 個月；子○○遂於88年10月27日，
    先與肖宏君在中國廣東省紹關市虛偽辦理公證結婚之登記手
    續，並取得該市公證處核發之「結婚公證書（字號為：（99
    ）紹證字第999 號）」。返國後，子○○先於同年11月18日
    ，持上開「結婚公證書」至海基會辦理結婚公證書之驗證，
    於同日取得海基會核發之「證明書」後，於同月23日持前開
    「結婚公證書」、「證明書」等文件，前往高雄市苓雅區戶
    政事務所填具結婚登記申請書，申辦不實之結婚登記，致使
    該管公務員將子○○與肖宏君結婚之不實事項登載於職務上
    所掌管之「戶籍登記簿」公文書，並據以核發記載肖宏君為
    子○○配偶不實事項之「戶籍謄本」，足生損害於戶政機關
    管理戶籍資料及人民身分關係管理之正確性。子○○復於同
    年11月26日，持該「結婚公證書」，填具「大陸地區人民進
    入臺灣地區保證書」，至高雄市政府警察局苓雅分局民權路
    派出所辦理對保，致該分駐所警員王志勇僅依子○○提供之
    上開「結婚公證書」及子○○之宣稱，即將子○○與肖宏君
    係夫妻關係之不實事項，登載於前開保證書之「對保或證明
    機關（構）簽註意見欄」內，足生損害於警察機關對於大陸
    地區及臺灣地區人民婚姻狀況之管理正確性。子○○再於88
    年11月29日將上開內容不實之結婚證明書、戶籍登記簿謄本
    及大陸地區人民進入臺灣地區保證書等相關資料交付予不知
    情之旅行社人員寅○○，委託寅○○於同日至境管局，填具
    「大陸地區人民進入臺灣地區旅行證申請書」，並檢具上開
    記載不實結婚事項之「結婚公證書」、海基會「驗證證明書
    」、「大陸地區人民進入臺灣地區保證書」、「戶籍謄本」
    等文件，一併交付境管局之承辦人員，而行使該內容登載不
    實之「大陸地區人民進入臺灣地區保證書」、「戶籍謄本」
    等公文書，並以配偶來臺探親之名義，向境管局申請大陸女
    子肖宏君來臺之許可，致承辦之公務員，將子○○與肖宏君
    係夫妻以及肖宏君基於探親為由來台等不實事項登載於職務
    上所掌管之關於大陸地區人民進入臺灣地區登記資料上，並
    於同年12月3 日核發「大陸地區人民進入臺灣地區旅行證」
    予肖宏君，足生損害於境管局對於大陸地區人民入出境管理
    之正確性。肖宏君遂於88年12月24日持該「大陸地區人民進
    入臺灣地區旅行證」，向高雄市小港國際機場海關人員行使
    ，而非法入境臺灣地區，嗣於89年6 月20日離境。子○○復
    承上揭與辛○○共同使大陸地區人民非法進入臺灣地區為常
    業之犯意聯絡，及與辛○○、肖宏君共同行使使公務員登載
    不實事項於公文書之概括犯意聯絡，為使肖宏君再次來台，
    遂於89年6 月21日再次填具「大陸地區人民進入臺灣地區保
    證書」，至高雄市政府警察局左營分局新莊派出所辦理對保
    ，致該分駐所警員楊崇賢僅依子○○提供之上開「結婚公證
    書」及子○○之宣稱，即將子○○與肖宏君係夫妻關係之不
    實事項，登載於前開保證書之「對保或證明機關（構）簽註
    意見欄」內，足生損害於警察機關對於大陸地區及臺灣地區
    人民婚姻狀況之管理正確性，再於89年6 月20日委託不知情
    之寅○○，以上揭相同方式向境管局承辦人員行使「大陸地
    區人民進入臺灣地區保證書」、「戶籍謄本」等公文書，並
    以配偶來臺探親之名義，向境管局申請大陸女子肖宏君來臺
    之許可，致承辦之公務員陷於錯誤，於同年6 月27日核發「
    大陸地區人民進入臺灣地區旅行證」予肖宏君，肖宏君遂於
    89年8 月3 日持該「大陸地區人民進入臺灣地區旅行證」，
    向高雄市小港國際機場海關人員行使，而非法入境臺灣地區
    ，嗣於89年12月20日搭機離境。
三、乙○○明知大陸地區人民非經主管機關許可，不得進入臺灣
    地區，亦明知其與大陸女子秦立英並無結婚真意，竟因辛○○、子○○向其遊說與大陸女子假結婚可獲得每月20,000元
    之報酬，乙○○即表示同意，而與辛○○、子○○共同基於
    使秦立英非法入境臺灣地區之犯意聯絡，並與辛○○、子○○、秦立英共同基於行使使公務員登載不實事項於公文書之
    概括犯意聯絡，於89年5 月24日，先與秦立英在中國廣西省
    壯族自治區桂林市虛偽辦理公證結婚之登記手續，並取得該
    市公證處核發之「結婚公證書（字號為：（2000）桂桂證字
    第0837號）」。乙○○返國後，先於89年6 月15日持上開「
    結婚公證書」至海基會辦理結婚公證書之驗證，於同日取得
    海基會核發之「證明書」後，於同年6 月20日，持該「結婚
    公證書」，填具「大陸地區人民進入臺灣地區保證書」後，
    至高雄市政府警察局苓雅分局福德二路派出所辦理對保，致
    該分駐所警員陳貴德僅依乙○○提供之上開「結婚公證書」
    及乙○○之宣稱，即將乙○○與秦立英係夫妻關係之不實事
    項，登載於前開保證書之「對保或證明機關（構）簽註意見
    欄」內，足生損害於警察機關對於大陸地區及臺灣地區人民
    婚姻狀況之管理正確性。乙○○復於同月21日持前開「結婚
    公證書」、「證明書」等文件，前往高雄市苓雅區戶政事務
    所填具結婚登記申請書，申辦不實之結婚登記，致使該管公
    務員將乙○○與秦立英結婚之不實事項登載於職務上所掌管
    之「戶籍登記簿」公文書，並據以核發記載秦立英為乙○○
    配偶不實事項之「戶籍謄本」，足生損害於戶政機關管理戶
    籍資料及人民身分關係管理之正確性。乙○○再將上開內容
    不實之結婚證明書、戶籍登記簿謄本及大陸地區人民進入臺
    灣地區保證書等相關資料交付予子○○，由子○○轉交不知
    情之旅行社人員寅○○，委託寅○○於同月22日至境管局，
    填具「大陸地區人民進入臺灣地區旅行證申請書」，並檢具
    上開記載不實結婚事項之「結婚公證書」、海基會「驗證證
    明書」、「大陸地區人民進入臺灣地區保證書」、「戶籍謄
    本」等文件，一併交付境管局之承辦人員，而行使該內容登
    載不實之「大陸地區人民進入臺灣地區保證書」、「戶籍謄
    本」等公文書，並以配偶來臺探親之名義，向境管局申請大
    陸女子秦立英來臺之許可，致承辦之公務員，將乙○○與秦
    立英係夫妻以及秦立英基於探親為由來台等不實事項登載於
    職務上所掌管之關於大陸地區人民進入臺灣地區登記資料上
    ，並於同月27日核發「大陸地區人民進入臺灣地區旅行證」
    予秦立英，足生損害於境管局對於大陸地區人民入出境管理
    之正確性。肖宏君遂於89年8 月23日持該「大陸地區人民進
    入臺灣地區旅行證」，向高雄市小港國際機場海關人員行使
    ，而非法入境臺灣地區，嗣於89年9 月5 日離境。
四、丁○○明知大陸地區人民非經主管機關許可，不得進入臺灣
    地區，亦明知其與大陸女子莫玉嬌並無結婚真意，竟因辛○○、子○○向其遊說與大陸女子假結婚可獲得每月30,000元
    之報酬，丁○○即表示同意，而與辛○○、子○○共同基於
    使莫玉嬌非法入境臺灣地區之犯意聯絡，並與辛○○、子○○、莫玉嬌共同基於行使使公務員登載不實事項於公文書之
    概括犯意聯絡，於89年1 月31日，先與莫玉嬌在中國廣西省
    壯族自治區桂林市虛偽辦理公證結婚之登記手續，並取得該
    市公證處核發之「結婚公證書（字號為：（2000）桂桂證字
    第0165號）」。丁○○返國後，先於89年2 月21日持上開「
    結婚公證書」至海基會辦理該結婚公證書之驗證，於同日取
    得海基會核發之證明書後，於同月21日持前開「結婚公證書
    」、「證明書」等文件，前往高雄縣大社鄉戶政事務所填具
    結婚登記申請書，申辦不實之結婚登記，致使該管公務員將
    丁○○與莫玉嬌結婚之不實事項登載於職務上所掌管之「戶
    籍登記簿」公文書，並據以核發記載莫玉嬌為丁○○配偶不
    實事項之「戶籍謄本」，足生損害於戶政機關管理戶籍資料
    及人民身分關係管理之正確性。丁○○復於同月23日，持該
    「結婚公證書」，填具「大陸地區人民進入臺灣地區保證書
    」後，至高雄縣政府警察局大社分駐所辦理對保，致該分駐
    所警員黃柏昌僅依丁○○提供之上開「結婚公證書」及丁○○之宣稱，即將丁○○與莫玉嬌係夫妻關係之不實事項，登
    載於前開保證書之「對保或證明機關（構）簽註意見欄」內
    ，足生損害於警察機關對於大陸地區及臺灣地區人民婚姻狀
    況之管理正確性。丁○○再將上開內容不實之結婚證明書、
    戶籍登記簿謄本及大陸地區人民進入臺灣地區保證書等相關
    資料交付予子○○，由子○○轉交不知情之旅行社人員寅○○，委託寅○○於同月25日至境管局，填具「大陸地區人民
    進入臺灣地區旅行證申請書」，並檢具上開記載不實結婚事
    項之「結婚公證書」、海基會「證明書」、「大陸地區人民
    進入臺灣地區保證書」、「戶籍謄本」等文件，一併交付境
    管局之承辦人員，而行使該內容登載不實之「大陸地區人民
    進入臺灣地區保證書」、「戶籍謄本」等公文書，並以配偶
    來臺探親之名義，向境管局申請大陸女子莫玉嬌來臺之許可
    ，致承辦之公務員，將丁○○與莫玉嬌係夫妻以及莫玉嬌基
    於探親為由來台等不實事項登載於職務上所掌管之關於大陸
    地區人民進入臺灣地區登記資料上，並於同年3 月3 日核發
    「大陸地區人民進入臺灣地區旅行證」予莫玉嬌，足生損害
    於境管局對於大陸地區人民入出境管理之正確性。莫玉嬌遂
    於89年4 月5 日持該「大陸地區人民進入臺灣地區旅行證」
    ，向高雄市小港國際機場海關人員行使，而非法入境臺灣地
    區，嗣於89年10月5 日離境，丁○○則自子○○處獲得
    60,000餘元之報酬。
五、庚○○明知大陸地區人民非經主管機關許可，不得進入臺灣
    地區，亦明知其與大陸女子黎婷芬並無結婚真意，竟因辛○○、子○○向其遊說與大陸女子假結婚可獲得每月27,000元
    之報酬，庚○○即表示同意，而與辛○○、子○○共同基於
    使黎婷芬非法入境臺灣地區之概括犯意聯絡，並與辛○○、
    子○○、黎婷芬共同基於行使使公務員登載不實事項於公文
    書之概括犯意聯絡，於89年8 月8 日，先與黎婷芬在中國廣
    西省壯族自治區桂林市虛偽辦理公證結婚之登記手續，並取
    得該市公證處核發之「結婚公證書（字號為：（2000）桂桂
    證字第1258號）」。庚○○返國後，先於89年8 月22日持上
    開「結婚公證書」至海基會辦理該結婚公證書之驗證，於同
    日取得海基會核發之證明書後，持前開「結婚公證書」、「
    證明書」等文件，前往高雄市前鎮區戶政事務所填具結婚登
    記申請書，申辦不實之結婚登記，致使該管公務員將庚○○
    與黎婷芬結婚之不實事項登載於職務上所掌管之「戶籍登記
    簿」公文書，並據以核發記載黎婷芬為庚○○配偶不實事項
    之「戶籍謄本」，足生損害於戶政機關管理戶籍資料及人民
    身分關係管理之正確性。庚○○復於同月24日，持該「結婚
    公證書」，填具「大陸地區人民進入臺灣地區保證書」後，
    至高雄市政府警察局前鎮分局草衙派出所辦理對保，致該該
    所警員周博軒僅依庚○○提供之上開「結婚公證書」及庚○○之宣稱，即將庚○○與黎婷芬係夫妻關係之不實事項，登
    載於前開保證書之「對保或證明機關（構）簽註意見欄」內
    ，足生損害於警察機關對於大陸地區及臺灣地區人民婚姻狀
    況之管理正確性。庚○○再將上開內容不實之結婚證明書、
    戶籍登記簿謄本及大陸地區人民進入臺灣地區保證書等相關
    資料交付予子○○，由子○○轉交不知情之旅行社人員寅○○，委託寅○○於同月31日至境管局，填具「大陸地區人民
    進入臺灣地區旅行證申請書」，並檢具上開記載不實結婚事
    項之「結婚公證書」、海基會「證明書」、「大陸地區人民
    進入臺灣地區保證書」、「戶籍謄本」等文件，一併交付境
    管局之承辦人員，而行使該內容登載不實之「大陸地區人民
    進入臺灣地區保證書」、「戶籍謄本」等公文書，並以配偶
    來臺探親之名義，向境管局申請黎婷芬來臺之許可，然因境
    管局人員發現有異，故未核發「大陸地區人民進入臺灣地區
    旅行證」予黎婷芬，並於90年1 月12日不准黎婷芬之申請，
    故未得逞。嗣庚○○再承上揭與辛○○共同使大陸地區人民
    非法進入臺灣地區為常業之概括犯意聯絡，於90年4 月11
    日委託不知情之許月香，以上揭相同方式向境管局承辦人員
    行使「大陸地區人民進入臺灣地區保證書」、「戶籍謄本」
    等公文書，並以配偶來臺探親之名義，向境管局申請黎婷芬
    來臺之許可，然因境管局人員經高雄市政府警察局通告，發
    現庚○○充當大陸女子假結婚之人頭，故未核發「大陸地區
    人民進入臺灣地區旅行證」予黎婷芬，並於92年10月21日不
    准黎婷芬之申請，故未得逞。庚○○亦未獲得辛○○、子○○約定給付之上開報酬。
六、壬○○明知大陸地區人民非經主管機關許可，不得進入臺灣
    地區，亦明知其與大陸女子周玉明並無結婚真意，竟因辛○○、子○○向其遊說與大陸女子假結婚可獲得每月20,000元
    、共6 個月之報酬，壬○○即表示同意，而與辛○○、子○○共同基於使周玉明非法入境臺灣地區之犯意聯絡，並與辛○○、子○○、周玉明共同基於行使使公務員登載不實事項
    於公文書之概括犯意聯絡，於88年11月4 日，先與周玉明在
    中國四川省虛偽辦理公證結婚之登記手續，並取得該省公證
    處核發之「結婚公證書（字號為：（99）蜀公證字第08503
    號）」。壬○○返國後，先於88年12月10日持上開「結婚公
    證書」至海基會辦理該結婚公證書之驗證，於同日取得海基
    會核發之證明書後，持前開「結婚公證書」、「證明書」等
    文件，前往高雄市苓雅區戶政事務所填具結婚登記申請書，
    申辦不實之結婚登記，致使該管公務員將壬○○與周玉明結
    婚之不實事項登載於職務上所掌管之「戶籍登記簿」公文書
    ，並據以核發記載周玉明為壬○○配偶不實事項之「戶籍謄
    本」，足生損害於戶政機關管理戶籍資料及人民身分關係管
    理之正確性。壬○○復於同月20日，持該「結婚公證書」，
    填具「大陸地區人民進入臺灣地區保證書」後，至高雄市政
    府警察局左營分局辦理對保，致該分局警員僅依壬○○提供
    之上開「結婚公證書」及壬○○之宣稱，即將壬○○與周玉
    明係夫妻關係之不實事項，登載於前開保證書之「對保或證
    明機關（構）簽註意見欄」內，足生損害於警察機關對於大
    陸地區及臺灣地區人民婚姻狀況之管理正確性。壬○○再將
    上開內容不實之結婚證明書、戶籍登記簿謄本及大陸地區人
    民進入臺灣地區保證書等相關資料交付予子○○，由子○○
    轉交不知情之旅行社人員寅○○，委託寅○○於同月21 日
    至境管局，填具「大陸地區人民進入臺灣地區旅行證申請書
    」，並檢具上開記載不實結婚事項之「結婚公證書」、海基
    會「證明書」、「大陸地區人民進入臺灣地區保證書」、「
    戶籍謄本」等文件，一併交付境管局之承辦人員，而行使該
    內容登載不實之「大陸地區人民進入臺灣地區保證書」、「
    戶籍謄本」等公文書，並以配偶來臺探親之名義，向境管局
    申請大陸女子周玉明來臺之許可，致承辦之公務員，將壬○○與周玉明係夫妻以及周玉明基於探親為由來台等不實事項
    登載於職務上所掌管之關於大陸地區人民進入臺灣地區登記
    資料上，並於同年12月27日核發「大陸地區人民進入臺灣地
    區旅行證」予周玉明，足生損害於境管局對於大陸地區人民
    入出境管理之正確性。周玉明遂於89年1 月29日持該「大陸
    地區人民進入臺灣地區旅行證」，向高雄市小港國際機場海
    關人員行使，而非法入境臺灣地區，嗣於89年7 月20日離境
    。
七、癸○○明知大陸地區人民非經主管機關許可，不得進入臺灣
    地區，亦明知其與大陸女子胡鳳花並無結婚真意，竟因辛○○、子○○向其遊說與大陸女子假結婚除可抵償積欠「牛哥
    」辛○○之債務45,000元，尚可獲得15,000元之報酬，癸○○即表示同意，而與辛○○、子○○共同基於使胡鳳花非法
    入境臺灣地區之概括犯意聯絡，並與辛○○、子○○、胡鳳
    花共同基於行使使公務員登載不實事項於公文書之概括犯意
    聯絡，於89年3 月16日，先與胡鳳花在中國廣西省壯族自治
    區桂林市虛偽辦理公證結婚之登記手續，並取得該市公證處
    核發之「結婚公證書（字號為：（2000）桂桂證字第0382號
    ）」。癸○○返國後，先於89年3 月28日持上開「結婚公證
    書」至海基會辦理該結婚公證書之驗證，於同日取得海基會
    核發之證明書後，於同月30日持前開「結婚公證書」、「證
    明書」等文件，前往高雄市鹽埕區戶政事務所填具結婚登記
    申請書，申辦不實之結婚登記，致使該管公務員將癸○○與
    胡鳳花結婚之不實事項登載於職務上所掌管之「戶籍登記簿
    」公文書，並據以核發記載胡鳳花為癸○○配偶不實事項之
    「戶籍謄本」，足生損害於戶政機關管理戶籍資料及人民身
    分關係管理之正確性。庚○○復於同月30日，持該「結婚公
    證書」，填具「大陸地區人民進入臺灣地區保證書」後，至
    高雄縣政府警察局仁武分局鳥松分駐所辦理對保，致該該所
    警員林居成僅依癸○○提供之上開「結婚公證書」及癸○○
    之宣稱，即將癸○○與胡鳳花係夫妻關係之不實事項，登載
    於前開保證書之「對保或證明機關（構）簽註意見欄」內，
    足生損害於警察機關對於大陸地區及臺灣地區人民婚姻狀況
    之管理正確性。癸○○再將上開內容不實之結婚證明書、戶
    籍登記簿謄本及大陸地區人民進入臺灣地區保證書等相關資
    料交付予子○○，由子○○轉交不知情之旅行社人員寅○○
    ，委託寅○○於同年4 月10日至境管局，填具「大陸地區人
    民進入臺灣地區旅行證申請書」，並檢具上開記載不實結婚
    事項之「結婚公證書」、海基會「證明書」、「大陸地區人
    民進入臺灣地區保證書」、「戶籍謄本」等文件，一併交付
    境管局之承辦人員，而行使該內容登載不實之「大陸地區人
    民進入臺灣地區保證書」、「戶籍謄本」等公文書，並以配
    偶來臺探親之名義，向境管局申請胡鳳花來臺之許可，致承
    辦之公務員，將癸○○與胡鳳花係夫妻以及胡鳳花基於探親
    為由來台等不實事項登載於職務上所掌管之關於大陸地區人
    民進入臺灣地區登記資料上，並於同年6 月26日核發「大陸
    地區人民進入臺灣地區旅行證」予胡鳳花，足生損害於境管
    局對於大陸地區人民入出境管理之正確性。胡鳳花遂於89
    年7 月29日持該「大陸地區人民進入臺灣地區旅行證」，向
    高雄市小港國際機場海關人員行使，而非法入境臺灣地區，
    嗣於90年1 月28日離境。嗣癸○○、辛○○、子○○為使胡
    鳳花再次來台，癸○○遂承上揭與辛○○、子○○共同使胡
    鳳花非法入境臺灣地區之概括犯意聯絡，及與辛○○、子○○、胡鳳花共同行使使公務員登載不實事項於公文書之概括
    犯意聯絡，於90年2 月13日再次填具「大陸地區人民進入臺
    灣地區保證書」，至高雄縣警察局仁武分局鳥松派出所辦理
    對保，致該分駐所警員僅依癸○○提供之上開「結婚公證書
    」及癸○○之宣稱，即將癸○○與胡鳳花係夫妻關係之不實
    事項，登載於前開保證書之「對保或證明機關（構）簽註意
    見欄」內，足生損害於警察機關對於大陸地區及臺灣地區人
    民婚姻狀況之管理正確性，再於90年2 月26日委託不知情之
    侯秀月，以上揭相同方式向境管局承辦人員行使「大陸地區
    人民進入臺灣地區保證書」、「戶籍謄本」等公文書，並以
    配偶來臺探親之名義，向境管局申請大陸女子胡鳳花來臺之
    許可，致承辦之公務員陷於錯誤，於同年3 月5 日核發「大
    陸地區人民進入臺灣地區旅行證」予胡鳳花，胡鳳花遂於90
    年3 月22日持該「大陸地區人民進入臺灣地區旅行證」，向
    高雄市小港國際機場海關人員行使，而非法入境臺灣地區，
    嗣於90年9 月21日搭機離境。癸○○則自子○○處再獲得上
    揭約15,000元之報酬。
八、丑○○前於87年間因傷害案件，經本院判處有期徒刑3 月，
    嗣經臺灣高等法院高雄分院判決駁回上訴確定，於87年10月
    30日執行完畢而出監，猶不知悔改，明知大陸地區人民非經
    主管機關許可，不得進入臺灣地區，亦明知其與大陸女子周
    秋玲並無結婚真意，竟因辛○○、子○○向其遊說與大陸女
    子假結婚可獲得每月30,000元之報酬，乙○○即表示同意，
    即與辛○○、子○○共同基於使周秋玲非法入境臺灣地區之
    犯意聯絡，並與辛○○、子○○、周秋玲共同基於行使使公
    務員登載不實事項於公文書之概括犯意聯絡，於89年6 月2
    日，先與周秋玲在中國廣西省壯族自治區桂林市虛偽辦理公
    證結婚之登記手續，並取得該市公證處核發之「結婚公證書
    （字號為：（2000）桂桂證字第0886號）」。丑○○返國後
    ，先於89年6 月20日持上開「結婚公證書」至海基會辦理該
    結婚公證書之驗證，於同日取得海基會核發之證明書後，再
    於同年月21日，持該「結婚公證書」，填具「大陸地區人民
    進入臺灣地區保證書」後，至高雄市政府警察局啟文派出所
    辦理對保，致該所警員張貞源僅依丑○○提供之上開「結婚
    公證書」及丑○○之宣稱，即將丑○○與周秋玲係夫妻關係
    之不實事項，登載於前開保證書之「對保或證明機關（構）
    簽註意見欄」內，足生損害於警察機關對於大陸地區及臺灣
    地區人民婚姻狀況之管理正確性。丑○○復於同月22日持前
    開「結婚公證書」、「證明書」等文件，前往高雄市左營區
    戶政事務所填具結婚登記申請書，申辦不實之結婚登記，致
    使該管公務員將丑○○與周秋玲結婚之不實事項登載於職務
    上所掌管之「戶籍登記簿」公文書，並據以核發記載周秋玲
    為丑○○配偶不實事項之「戶籍謄本」，足生損害於戶政機
    關管理戶籍資料及人民身分關係管理之正確性。丑○○再將
    上開內容不實之結婚證明書、戶籍登記簿謄本及大陸地區人
    民進入臺灣地區保證書等相關資料交付予子○○，由子○○
    轉交不知情之旅行社人員寅○○，委託寅○○於同月27日至
    境管局，填具「大陸地區人民進入臺灣地區旅行證申請書」
    ，並檢具上開記載不實結婚事項之「結婚公證書」、海基會
    「證明書」、「大陸地區人民進入臺灣地區保證書」、「戶
    籍謄本」等文件，一併交付境管局之承辦人員，而行使該內
    容登載不實之「大陸地區人民進入臺灣地區保證書」、「戶
    籍謄本」等公文書，並以配偶來臺探親之名義，向境管局申
    請大陸女子周秋玲來臺之許可，致承辦之公務員，將丑○○
    與周秋玲係夫妻以及周秋玲基於探親為由來台等不實事項登
    載於職務上所掌管之關於大陸地區人民進入臺灣地區登記資
    料上，並於同年12月14日核發「大陸地區人民進入臺灣地區
    旅行證」予周秋玲，足生損害於境管局對於大陸地區人民入
    出境管理之正確性。周秋玲遂於90年1 月3 日持該「大陸地
    區人民進入臺灣地區旅行證」，向高雄市小港國際機場海關
    人員行使，而非法入境臺灣地區，嗣於90年3 月30日離境。
九、本案經內政部警政署入出境管理局函送高雄市政府警察局刑
    警大隊移送臺灣高雄地方法院檢查署檢察官偵查起訴。
    理  由
壹、被告子○○、乙○○、丁○○、庚○○、壬○○、癸○○、
    丑○○有罪部分：
一、上揭被告之犯罪事實，業據被告子○○、乙○○、丁○○、
    庚○○、壬○○、癸○○、丑○○於本院審判中坦認不諱，
    並經證人即大方旅行社業務員寅○○、黃淑裙於本院審判中
    證述詳細，此外復有卷附被告7 人結婚登記之戶籍資料、內
    政部警政署入出境管理局93年8 月27日境平穀字第
    09311010770 號函所附被告7 人與各自假結婚之大陸女子配
    偶肖宏君、秦立英、莫玉嬌、黎婷芬、周玉明、胡鳳花、周
    秋玲之結婚公證書、海基會證明書、大陸地區人民進入臺灣
    地區旅行證申請書、大陸地區人民進入臺灣地區保證書、委
    託書；被告庚○○與其假結婚配偶黎婷芬部分之「不准狀況
    通知單」、被告庚○○之警詢筆錄、內政部警政署入出境管
    理局90年1 月11日（90）境平秋字第11738 號函、89年9 月
    8 日（89）境平秋字第108487號函、92年10月20日境平苑字
    第09220032140 號函、高雄市政府警察局92年10月6 日安仁
    文字第0920005428號函、90年8 月8 日（90）境平苑字第
    94266 號函、90年4 月26日（90）境平苑字第53691 號函；
    及上揭大陸女子之大陸同胞申請來台查詢單各1 份可證。被
    告子○○與共同被告辛○○共同仲介被告乙○○等人與大陸
    配偶假結婚部分，尚經證人即共同被告乙○○、李明君、丁○○、庚○○、壬○○、癸○○、丑○○等人到庭證述明確
    。再按臺灣地區人民與大陸地區人民結婚之方式及其他要件
    ，依行為地之規定，臺灣地區與大陸地區人民關係條例第52
    條第1 項定有明文。又中華人民共和國民法通則第2 條規定
    中華人民共和國民法調整平等主體的公民之間、法人之間、
    公民和法人之間的財產關係和人身關係；該通則第58條第1
    項第4 款規定惡意串通，損害國家、集體或第3 人利益之行
    為無效。查被告等人係在臺灣地區設有戶籍之臺灣人民，與
    之假結婚之上揭大陸女子則為在大陸地區設有戶籍之人民，
    有上揭各被告戶籍謄本及結婚公證書在卷為憑，其等在大陸
    地區結婚，依法其結婚之要件須依行為地即大陸地區現行之
    中華人民共和國民法通則之規定。次查，其等雖於中國結婚
    ，但其間均無結婚之真意，其目的在使大陸配偶非法來臺，
    業經認定如前，是其等結婚行為，係違背善良風俗而有損行
    為地國家與第三人利益之行為，揆諸上開中國現行民法規定
    ，被告等人與其假結婚之大陸配偶之婚姻應屬無效；且依我
    國民法之規定，亦應認此婚姻為無效，附此敘明。是被告等
    人與上揭大陸女子間既係不實之假結婚，而其等假結婚之法
    律效果係屬無效，若不知情公務員於職掌公文書上登載其等
    結婚，自屬登載不實事項。是是上揭被告等人確有行使使公
    務員登載不實文書及使大陸地區人民非法進入臺灣地區之犯
    行，事證明確，洵堪認定，應分別依法論科。
二、論罪科刑：
  (一)被告子○○部分：
  按被告子○○行為後，原臺灣地區與大陸地區人民關係條例
    第79條第2 項「以犯前項之罪（使大陸地區人民非法進入臺
    灣地區罪）為常業者，處一年以上七年以下有期徒刑，得併
    科新台幣1,000,000 元以下罰金」之規定，其構成要件已於
    92 年10 月29日修正公布（於同年12月31日施行）為「意圖
    營利而犯前項之罪者（使大陸地區人民非法進入臺灣地區罪
    ），處三年以上十年以下有期徒刑，得併科新臺幣
    5,000,000 元以下罰金」，並刪除常業犯之規定。而行為時
    係以常業犯使大陸地區人民非法進入臺灣地區罪者，亦必然
    構成92年10月29日修正公布之圖利使大陸地區人民非法進入
    臺灣地區罪，其法定刑則由舊法之一年以上七年以下有期徒
    刑，得併科新台幣1,000,000 元以下罰金，提高為三年以上
    十年以下有期徒刑，得併科新臺幣5,000,000 元以下罰金，
    比較新舊法之結果，以舊法較有利於被告，依刑法第2 條第
    1 項但書之規定，應適用最有利於被告子○○之法律，即依
    修正前臺灣地區與大陸地區人民關係條例第79條第2 項之規
    定論處。
  按刑法上之所謂常業犯，係指反覆以實施同種類行為為目的
    之社會活動之職業性犯罪，至於犯罪所得之多寡，是否恃此
    為唯一之謀生職業，則非所問，縱令兼有其他職業，仍無礙
    於該常業犯罪之成立（最高法院85年臺上字第510 號判例可
    資參照）。被告子○○與被告辛○○共同仲介被告乙○○等
    人與大陸地區女子假結婚，進而使其等假借「探親」名義非
    法入境臺灣，被告子○○甚而自己與大陸地區女子肖宏君辦
    理假結婚進而使肖宏君得2 次非法入境臺灣，被告子○○又
    分別就仲介及自己擔任人頭丈夫部分向被告辛○○收取報酬
    ，已如前述，顯然被告子○○係以反覆實施仲介假結婚並藉
    此非法引進大陸地區女子為目的之職業性犯罪，即以此為常
    業，當無疑問。是核被告子○○所為，係犯修正前臺灣地區
    與大陸地區人民關係條例第79條第2 項之以違反不得使大陸
    地區人民非法進入臺灣為常業罪，及刑法第216 條、第214
    條之行使明知使公務員登載不實文書罪。
  被告子○○使公務員登載不實事項於公文書後，復持該公文
    書以行使，使公務員登載不實事項於公文書罪之低度行為應
    為行使之高度行為所吸收，不另論罪。
  被告子○○與共同被告辛○○就上揭常業使大陸地區人民非
    法進入臺灣罪部分，有犯意聯絡及行為分擔，為共同正犯。
    被告子○○與共同被告辛○○及肖宏君3 人就使公務員登載
    不實犯行及行使使公務員登載不實文書犯行部分，有犯意聯
    絡及行為分擔，亦為共同正犯。
  被告子○○與被告辛○○共同利用不知情之大方旅行社人員
    寅○○、侯秀月等人持不實結婚登記之戶籍資料等，代被告
    乙○○等人頭丈夫向境管局申請上揭假結婚之大陸女子以「
    探親」名義來台，為間接正犯。
  又被告子○○先後行使使公務員登載不實公文書之犯行，時
    間緊接，手法相同，觸犯構成要件相同之罪名，顯係基於概
    括犯意反覆為之，為連續犯，應依刑法第56條之規定論以一
    罪，並依法加重其刑（至其雖先後2 次使大陸女子肖宏君非
    法入境臺灣，然其所犯之常業使大陸地區人民非法進入臺灣
    罪，其常業性質本即包含連續犯之概念在內，此部分不另以
    連續犯論處）。
  被告子○○所犯上揭共同連續行使使公務員登載不實公文書
    罪及共同以違反不得使大陸地區人民非法進入臺灣為常業罪
    間，有方法、目的之牽連關係，依刑法第55條之規定，從一
    重之修正前臺灣地區與大陸地區人民關係條例第79條第2 項
    之使大陸地區人民非法進入臺灣為常業罪處斷。
  (二)被告乙○○、丁○○、庚○○、壬○○、癸○○、丑○○部
    分：
  按被告乙○○、丁○○、庚○○、壬○○、癸○○、丑○○
    於行為時，臺灣地區與大陸地區人民關係條例第79條僅針對
    「使大陸地區人民非法進入臺灣地區」（第1 項）及「以使
    大陸地區人民非法進入臺灣地區為常業」（第2 項）之行為
    設有刑罰規定，並未就「意圖營利而使大陸地區人民非法進
    入臺灣地區」之行為另設處罰。然該條例於92年10月29日修
    正公布時則刪除上揭使大陸地區人民非法進入臺灣地區為常
    業之處罰規定，另於第2 項增設意圖營利而使大陸地區人民
    非法進入臺灣地區之罰則。是縱被告乙○○、丁○○、庚○○、壬○○、癸○○、丑○○等人於行為時係基於營利之意
    圖而使假結婚之大陸女子非法進入臺灣地區，倘未達以之為
    常業之程度，固不得論以被告乙○○等人以修正前之使大陸
    地區人民非法進入臺灣地區為常業罪；而依刑法第1 條「行
    為之處罰，以行為時之法律有明文規定者，為限」之規定，
    被告乙○○等人於行為時之法律既未針對「意圖營利而使大
    陸地區人民非法進入臺灣地區」之行為設有處罰，自亦不能
    論處被告乙○○等人以修正後「意圖營利而使大陸地區人民
    非法進入臺灣地區」之罪責，而僅能論以同條例第79條第1
    項之違反使大陸地區人民非法進入臺灣地區罪。次按被告乙○○等人行為後，該第79條第1 項之罪於92年10月29日修正
    公布，並於92年12月31日施行，修正前第79條第1 項規定「
    違反第15條第1 款規定者，處五年以下有期徒刑、拘役或科
    或併科新台幣500,000 元以下罰金。」；修正後則規定「違
    反第15條第1 款規定者，處一年以上七年以下有期徒刑，得
    併科新台幣1,000,000 元以下罰金，新舊法比較結果，以修
    正前之規定較有利於被告，是依刑法第2 條第1 項但書之規
    定，亦應適用修正前之規定論處。
  被告乙○○、丁○○、庚○○、壬○○、癸○○、丑○○分
    別均與被告子○○及辛○○共同分別與大陸女子秦立英、莫
    玉嬌、黎婷芬、周玉明、胡鳳花、周秋玲辦理假結婚，再分
    別使承辦對保之警察機關、辦理戶籍登記之戶政事務所人員
    ，將此不實之夫妻身分關係登載在職務上所掌之「大陸地區
    人民進入臺灣地區保證書」之「對保或證明機關簽註意見欄
    」內，及登載在「戶籍登記簿」內，使被告乙○○等人得以
    取得記載不實之戶籍謄本並向境管局申請行使，再使大陸女
    子秦立英、莫玉嬌、周玉明、胡鳳花、周秋玲得以來台，是
    核被告乙○○、丁○○、壬○○、癸○○、丑○○等人所為
    ，均係犯修正前臺灣地區與大陸地區人民關係條例第79條第
    1 項使大陸地區人民非法進入臺灣罪，被告庚○○就使大陸
    地區人民進入臺灣罪部分，已著手實施犯罪，然其假結婚配
    偶黎婷芬因境管局不准其申請而無法入境，因而未至犯罪結
    果之發生，故係犯修正前臺灣地區與大陸地區人民關係條例
    第79條第1 項、第3 項之使大陸地區人民非法進入臺灣未遂
    罪；被告告乙○○、丁○○、壬○○、癸○○、丑○○、庚○○等人尚均犯刑法第216 條、第214 條之行使明知使公務
    員登載不實文書罪。
  被告乙○○、丁○○、庚○○、壬○○、癸○○、丑○○於
    使公務員登載不實事項於公文書之行為後，復持該公文書以
    行使，使公務員登載不實事項於公文書罪之低度行為應為行
    使之高度行為所吸收，不另論罪。
  被告乙○○、丁○○、庚○○、壬○○、癸○○、丑○○分
    別均與被告子○○及辛○○就上揭使大陸地區人民非法進入
    臺灣既遂及未遂罪部分，有犯意聯絡及行為分擔，均為共同
    正犯。被告乙○○、丁○○、庚○○、壬○○、癸○○、丑
    ○○分別均與被告子○○、辛○○及各自之大陸假結婚配偶
    秦立英、莫玉嬌、黎婷芬、周玉明、胡鳳花、周秋玲間，就
    使公務員登載不實犯行及行使使公務員登載不實文書犯行部
    分，有犯意聯絡及行為分擔，亦均為共同正犯。
  被告乙○○、丁○○、庚○○、壬○○、癸○○、丑○○與
    被告子○○與辛○○共同利用不知情之大方旅行社人員寅○○、侯秀月等人持不實結婚登記之戶籍資料等，代其等向境
    管局申請上揭假結婚之大陸女子以「探親」名義來台，均為
    間接正犯。
  被告乙○○、丁○○、庚○○、壬○○、癸○○、丑○○先
    後行使使公務員登載不實公文書之犯行，均時間緊接，手法
    相同，觸犯構成要件相同之罪名，顯均係基於概括犯意反覆
    為之，為連續犯，均應依刑法第56條之規定論以一罪，並依
    法加重其刑。另被告癸○○及被告庚○○均先後2 次申請與
    之假結婚之大陸配偶胡鳳花、黎婷芬來台，其分別所犯使大
    陸地區人民非法進入臺灣既遂罪及未遂罪部分，亦均時間緊
    接，手法相同，觸犯構成要件相同之罪名，亦均係基於概括
    犯意反覆為之，為連續犯，均應依刑法第56條之規定論以一
    罪，並依法加重其刑。
  被告乙○○、丁○○、壬○○、丑○○就其所犯上揭共同連
    續行使使公務員登載不實公文書罪及共同使大陸地區人民非
    法進入臺灣既遂罪間；被告癸○○就其所犯上揭共同連續行
    使使公務員登載不實公文書罪及共同連續使大陸地區人民非
    法進入臺灣既遂罪間；被告庚○○就其所犯上揭共同連續行
    使使公務員登載不實公文書罪及共同連續使大陸地區人民非
    法進入臺灣未遂罪間，均分別有方法、目的之牽連關係，依
    刑法第55條之規定，就被告乙○○、丁○○、壬○○、丑○○部分，從一重之共同使大陸地區人民非法進入臺灣罪處斷
    ；被告癸○○部分，從一重之共同連續使大陸地區人民非法
    進入臺灣既遂罪處斷；被告庚○○部分，從一重之共同連續
    使大陸地區人民非法進入臺灣未遂罪處斷。
  被告丑○○前於87年間因傷害案件，經本院判處有期徒刑3
    月，嗣經臺灣高等法院高雄分院判決駁回上訴確定，於87
    年10月30日執行完畢而出監之事實，有卷附臺灣高等法院被
    告前案紀錄表1 紙在卷可查，其受有期徒刑執行完畢，5 年
    內再犯本件有期徒刑以上之罪，為累犯，依刑法第47條規定
    加重其刑，並依同法第70條規定遞加重之。
  被告庚○○就共同連續使大陸地區人民進入臺灣地區之規定
    部分，雖著手實施犯罪，然均未至犯罪結果之發生，為未遂
    犯，業如前述，依刑法第26條本文之規定，減輕其刑，並依
    刑法第71條第1項之規定，先加後減之。
  (四)本案公訴人起訴法條雖未論及被告子○○、乙○○、丁○○
    、庚○○、壬○○、癸○○、丑○○等人觸犯修正前臺灣地
    區與大陸地區人民關係條例第79條第1 項及第2 項之罪名，
    然此部分犯行業於起訴事實中載明，本院自得予以審究。
  (五)爰審酌被告子○○、乙○○、丁○○、庚○○、壬○○、癸○○、丑○○與大陸地區女子利用假結婚之方式，使大陸地
    區人民非法入境臺灣，影響國家對於戶政及管理大陸人士來
    臺事務之正確性，對社會造成隱藏潛在之危險，且被告子○○尚參與與被告辛○○共同仲介他人辦理假結婚之行為，並
    以之為常業，其犯罪情節更為嚴重，惟考量被告等人犯後均
    坦認犯行，態度良好，且均因一時經濟狀況不佳，貪心失慮
    致犯本罪等一切情狀，分別量處如主文所示之刑，並就被告
    乙○○、丁○○、庚○○、壬○○、癸○○、丑○○部分均
    諭知易科罰金之折算標準。末查被告子○○、丁○○、庚○○、癸○○前均未曾受有期徒刑以上刑之宣告；乙○○前於
    80年間因業務過失致死罪經本院判處有期徒刑4 月確定，於
    81年2 月18日執行完畢，至本案前五年以內均未曾受有期徒
    刑以上刑之宣告；壬○○前於76年間因違反麻醉藥品管理條
    例案件，經臺灣士林地方法院判處有期徒刑5 月，於76年3
    月29日執行完畢，至本案前五年以內未曾受有期徒刑以上刑
    之宣告；此均有臺灣高等法院被告前案紀錄表各1 份可按，
    素行並非不良，其因一時貪利失慮，致罹刑典，事後並已坦
    承犯行，深具悔意，信其經本次偵審程序及刑之宣告，當知
    所警惕而無再犯之虞，本院因認暫不執行本件刑之宣告為適
    當，爰就被告子○○之部分諭知緩刑5 年，被告乙○○、丁○○、庚○○、壬○○、癸○○之部份諭知緩刑2 年，以勵
    自新。
貳、被告甲○○不受理部份：
    公訴意旨另以：被告甲○○於89年5 月15日，與意圖非法入
    境臺灣非法工作之大陸地區女子何秀珍，共同至大陸貴州省
    公證處辦理假結婚，俟取得結婚公證書後，即於返台後，基
    於使公務員於其職掌之公文書登載不實，並行使各該登載不
    實公文書之概括犯意，先於同年7 月24日，持前揭結婚公證
    書向高雄縣鳥松鄉戶政事務所辦理結婚登記，使該戶政事務
    所辦理戶籍登記之公務員，將甲○○與大陸地區女子何秀珍
    2 人於89年5 月15日結婚之不實事項，登載於其職務上所掌
    之戶籍登記簿公文書上，再於同年7 月24日，以探親為由，
    持向境管局，申請准許大陸地區女子何秀珍來台，足生損害
    於戶籍資料管理及入出境管理之正確性，因認被告甲○○涉
    犯刑法第216 條及第214 條之行使使公務員登載不實公文書
    之罪嫌。然按被告死亡者，法院應諭知不受理之判決，刑事
    訴訟法第303 條第5 款定有明文。經查：被告業於民國95年
    3 月10日死亡，有被告甲○○之個人基本資料查詢結果單1
    紙在卷可稽，揆諸前開說明，自應為不受理之判決。
、被告丙○○免訴部分：
    公訴意旨另以：被告丙○○於民國89年6 月2 日，與意圖非
    法入境臺灣非法工作之大陸地區女子蘇麗雲，共同至大陸廣
    西壯族自治區桂林市公證處辦理假結婚，俟取得結婚公證書
    後，即於返台後，基於使公務員於其職掌之公文書登載不實
    ，並行使各該登載不實公文書之概括犯意，先於同年6 月22
    日，持前揭結婚公證書向高雄市鼓山戶政事務所辦理結婚登
    記，使該戶政事務所辦理戶籍登記之公務員，將丙○○與大
    陸地區女子蘇麗雲2 人結婚之不實事項，登載於其職務上所
    掌之戶籍登記簿公文書上，再於同年6 月22日，以探親為由
    ，持向境管局，申請准許大陸地區女子蘇麗雲來台，足生損
    害於戶籍資料管理及入出境管理之正確性，因認被告丙○○
    涉犯刑法第216 條及第214 條之行使使公務員登載不實公文
    書之罪嫌。然按案件曾經判決確定者，應為免訴之判決，刑
    事訴訟法第302 條第1 款定有明文。經查，被告丙○○前於
    90年10月31日（當時名為李明君）因偽造文書案件經檢察官
    提起公訴，經本院以90年度易字第4508號以被告丙○○共同
    違反不得使大陸地區人民非法進入臺灣地區之規定，判處有
    期徒刑5 月，緩刑2 年確定。而查該案與本件檢察官起訴的
    犯罪事實，完全相同，此有臺灣高雄地方法院檢察署90年度
    偵字第1339號起訴書、本院90年度易字第4508號判決書各1
    份可查，顯然係同一案件。揆諸前揭說明，當應諭知免訴之
    判決。
肆、據上論斷，應依刑事訴訟法第299 條第1 項前段、第302 條
    第1 款、第303 條第5 款，92年10月29日修正前臺灣地區與
    大陸地區人民關係條例第79條第1 項、第2 項、第3 項，刑
    法第2 條第1 項但書、第11條前段、第28條、第26條、第
    216 條、第214 條、第56條、第55條、第47條、第70條、第
    71條第1 項、第74條第1 款、第2 款、罰金罰鍰提高標準條
    例第1 條前段，判決如主文。
本案經檢察官戊○○到庭執行職務。
中    華    民    國    95    年    6     月    30    日
              刑事第十四庭審判長法  官  蔡廣昇
                                法  官  林瑋桓
                                法  官  紀凱峰
以上正本證明與原本無異。
如不服本判決，應於收受送達後10日內向本院提出上訴書狀。
中    華    民    國    95    年    7     月    4     日
                                書記官  黃進遠
附錄：
臺灣地區與大陸地區人民關係條例(92年10月29日修正前)
第79條
違反第十五條第一款規定者，處五年以下有期徒刑、拘役或科或
併科新台幣五十萬元以下罰金。
以犯前項之罪為常業者，處一年以上七年以下有期徒刑，得併科
新台幣一百萬元以下罰金。
第一項之未遂犯罰之。
第15條
左列行為不得為之：
一  使大陸地區人民非法進入臺灣地區。
二  招攬臺灣地區人民未經許可使之進入大陸地區。
三  使大陸地區人民在臺灣地區從事未經許可或與許可目的不符
    之活動。
四  僱用或留用大陸地區人民在臺灣地區從事未經許可或與許可
    範圍不符之工作。
五  居間介紹他人為前款之行為。


司法院資訊處製作；財團法人民間司法改革基金會備份。
